臺灣臺南地方法院刑事判決
109年度訴字第1076號
公  訴  人  臺灣臺南地方檢察署檢察官
被      告  陳庭毅


上列被告因違反毒品危害防制條例案件，經檢察官提起公訴（10
9年度撤緩毒偵字第269號、第270號、第271號、第272號、第273
號），就起訴書犯罪事實㈡部分，被告於本院準備程序中就被訴
事實為有罪之陳述，經本院合議庭裁定由受命法官獨任進行簡式
審判程序，判決如下：
        主  文
陳庭毅施用第一級毒品，處有期徒刑柒月。
        犯罪事實及理由
一、程序部分：
    本案被告陳庭毅所犯係死刑、無期徒刑或最輕本刑為3年以
    上有期徒刑以外之罪，亦非屬高等法院管轄第一審案件之罪
    ，其於本院準備程序中就被訴事實為有罪之陳述，經本院告
    知簡式審判程序之旨，並聽取檢察官及被告之意見後，依刑
    事訴訟法第273條之1第1項之規定，裁定行簡式審判程序，
    是依刑事訴訟法第273條之2規定，本件之證據調查，不受同
    法第159條第1項、第161條之2、第161條之3、第163條之1及
    第164條至第170條所規定證據能力認定及調查方式之限制，
    並得依同法第310條之2準用第454條之規定製作略式判決書
    （僅記載「證據名稱」），合先敘明。
二、犯罪事實：
　　陳庭毅明知海洛因係毒品危害防制條例第2條第2項第1款所
    規定之第一級毒品，不得非法持有、施用，竟基於施用第一
    級毒品海洛因之犯意，於民國108年2月26日上午7時30分許
    ，在臺南市東區中華路與小東路口附近路旁，以將海洛因摻
    水後置入針筒注射手臂靜脈之方式，施用海洛因1次。嗣於1
    08年2月28日下午1時26分許，因其為毒品列管人口，經員警
    通知其到場並依法採集其尿液送驗，結果呈嗎啡、可待因陽
    性反應（公訴意旨誤載為嗎啡陽性反應，應予更正）。
三、上開犯罪事實，有下列證據可資佐證：
　㈠被告陳庭毅於警詢、偵查、本院準備程序及審理中之自白。
　㈡臺南市政府警察局善化分局出矯治毒品人口採尿編號對照表
    、應受尿液採驗人尿液檢體採集送驗紀錄、長榮大學職業暨
    環境與食品安全研究中心108年3月15日檢驗分析報告各1份
    。
四、論罪科刑：
  ㈠本件具備訴追條件：
　　1.毒品危害防制條例對於犯該條例第10條第1項、第2項之施
      用第一級或第二級毒品罪者，進入司法程序之戒癮治療方
      式，係採取第20條第1項、第2項規定「觀察、勒戒或強制
      戒治」及第24條第1項所定「附命完成戒癮治療之緩起訴
      處分」（下稱「附命緩起訴」）雙軌制，其目的同在給予
      施用毒品者戒毒自新機會。於採取附命完成戒癮治療緩起
      訴處分之情形，被告若依緩起訴處分條件完成戒癮治療完
      畢，因實際上已在醫療機構內進行完整之戒癮程序，而已
      接受等同「觀察、勒戒或強制戒治」之處遇，自毋庸復行
      採取「觀察、勒戒或強制戒治」方式，重啟戒除毒癮以代
      替刑罰之處遇程序。又修正前（即現行）同條例第24條第
      2項規定：該緩起訴處分經撤銷者，檢察官應「依法追訴
      」，該規定之文義並非「依法起訴」，故「依法追訴」應
      包括起訴、屬保安處分性質之觀察、勒戒程序及「附命完
      成戒癮治療之緩起訴處分」。是以，施用毒品之被告就戒
      癮處遇措施同意參加「戒癮治療」，而由檢察官採行「緩
      起訴處分附命完成戒癮治療」方式，且被告已履行完成戒
      癮治療之緩起訴條件，嗣後因其他原因緩起訴處分遭撤銷
      ，依現行毒品危害防制條例第24條第2項之規定，檢察官
      撤銷緩起訴處分後依法起訴，要無不合。
　　2.被告陳庭毅前因施用毒品案件，經臺灣臺南地方檢察署（
      下稱臺南地檢署）檢察官以108年度毒偵字第142號為附命
      戒癮治療之緩起訴處分確定（下稱前案，嗣經檢察官撤銷
      緩起訴處分後起訴，本院以109年度訴字第1104號判決判
      處有期徒刑6月，嗣經臺灣高等法院臺南分院以109年度上
      訴字第1548號撤銷原判決，改判公訴不受理），有臺灣高
      等法院被告前案紀錄表1份附卷可查，並經本院調閱該案
      電子卷證核閱無訛。本件被告施用毒品犯行前經同署檢察
      官以108年度毒偵字第1415號為附命戒癮治療之緩起訴處
      分確定，依前案即108年度毒偵字第142號之緩起訴命令接
      受戒癮治療，緩起訴期間為2年（緩起訴期間為108年8月6
      日起至110年8月5日止），被告並於緩起訴履約期間內之1
      09年4月8日完成戒癮治療，嗣因被告於緩起訴期間內故意
      更犯有期徒刑以上刑之罪，經檢察官就該案提起公訴（10
      9年度毒偵字第397號），故檢察官依刑事訴訟法第253條
      之3第1項第1款規定，以109年度撤緩字第387號、第389號
      、第390號撤銷緩起訴，該撤銷緩起訴處分書並合法送達
      被告住所等情，有臺灣高等法院被告前案紀錄表、上開緩
      起訴處分書、撤銷緩起訴處分書、送達證書、臺灣臺南地
      方檢察署緩起訴戒癮治療結案評估摘要表、刑案系統觀護
      終結原因表（109年度緩護療字第2號）附卷可稽，揆諸前
      揭說明，上開緩起訴處分既已合法撤銷，且被告實際上已
      完成醫療機構內之完整戒癮治療措施，等同事實上已接受
      「觀察、勒戒」之處遇，檢察官於緩起訴處分撤銷後，依
      毒品危害防制條例第24條第2項規定於撤銷緩起訴後提起
      公訴，於法並無不合。
  ㈡按海洛因係毒品危害防制條例第2條第2項第1款所列之第一級
    毒品，不得非法持有、施用，是核被告所為，係犯毒品危害
    防制條例第10條第1項之施用第一級毒品罪。被告因施用第
    一級毒品所持有毒品之低度行為，為施用毒品之高度行為所
    吸收，不另論罪。
  ㈢又被告前因施用毒品案件，經本院以103年度訴字第218號判
    決判處有期徒刑1年、5月確定，復因施用毒品、竊盜案件，
    經本院以104年度訴字第100號判決判處有期徒刑1年、10月
    、10月確定，上開2案嗣經本院以105年度聲字第14號裁定應
    執行有期徒刑3年4月確定，入監執行後，於107年5月18日縮
    短刑期假釋出監付保護管束，並於107年9月10日保護管束期
    滿等情，有臺灣高等法院被告前案紀錄表1份在卷可參，其
    於上開保護管束期間屆滿後，5年以內故意再犯本案有期徒
    刑以上之罪，形式上固為累犯，惟被告於保護管束期間內之
    107年8月17日因犯施用毒品罪，經本院以109年度訴字第110
    4號判決判處有期徒刑6月，嗣經臺灣高等法院臺南分院以10
    9年度上訴字第1548號撤銷原判決，改判公訴不受理，然尚
    未確定等情，有上開前案紀錄表、本院109年度訴字第1104
    號判決書各1份在卷可參，是被告既於保護管束期間因故意
    更犯罪，受有期徒刑以上刑之宣告，該判決雖經撤銷改判公
    訴不受理，然全案尚未確定，則依刑法第78條第1項規定，
    前開假釋嗣經撤銷並執行殘刑之可能性尚存，尚難逕認被告
    上開罪刑業已執行完畢而驟論本件應依刑法第47條第1項累
    犯規定加重其刑，再本院已將被告之素行列為量刑因素之一
    ，已足以充分評價被告所應負擔之罪責，是公訴意旨認本件
    應依刑法第47條第1項規定加重其刑，容有未洽。　　
  ㈣爰審酌被告前因施用毒品案件經送觀察、勒戒執行完畢釋放
    出所後，猶不思戒絕革除惡習，仍有多次施用毒品犯行經法
    院論罪科刑及執行，有上開前案紀錄表在卷可憑，其竟仍不
    知警惕，無視國家查緝毒品之禁令及毒品對人體健康之戕害
    ，再犯本案，足徵被告未因前所受觀察、勒戒處分及刑懲而
    記取教訓，顯然缺乏戒除毒癮之決心，殊為不該；惟念其犯
    後坦承犯行，態度尚可，且前已完成戒癮治療，並考量施用
    毒品本質上乃屬自戕行為，尚未嚴重破壞社會秩序或侵害他
    人權益；兼衡其於本院審理中自述所受教育程度為高中肄業
    、未婚、無子女、目前從事清潔工、月收入新臺幣2萬7,000
    元、需扶養父親及分擔家用等智識程度及家庭經濟生活狀況
    （本院卷第158頁）等一切情狀，量處如主文所示之刑。
五、沒收部分：
　　查被告供本案施用海洛因犯行所使用之注射針筒，並未扣案
    ，且被告於本院審理中供稱該注射針筒已丟棄（本院卷第15
    7頁），而考量注射針筒為市面上容易購得之物，單獨存在
    亦不具刑法上之非難性，倘予沒收及追徵，除另使刑事執行
    程序開啟之外，對於被告犯罪行為之不法、罪責評價並無影
    響，復不妨被告刑度之評價，對於沒收制度所欲達成或附隨
    之社會防衛亦無任何助益，欠缺刑法上重要性，是本院認無
    沒收及追徵之必要，爰依刑法第38條之2第2項規定，不予宣
    告沒收及追徵，併此敘明。
據上論斷，應依刑事訴訟法第273條之1第1項、第299條第1項前
段、第310條之2、第454條第1項，毒品危害防制條例第10條第1
項，判決如主文。
本案經檢察官郭文俐提起公訴，檢察官吳坤城到庭執行職務。
中　　華　　民　　國　　110 　年　　3 　　月　　25　　日
                  刑事第六庭    法　官  吳彥慧
以上正本證明與原本無異。
如不服本判決應於收受本判決後20日內向本院提出上訴書狀，並
應敘述具體理由。其未敘述上訴理由者，應於上訴期間屆滿後20
日內向本院補提理由書狀（均須按他造當事人之人數附繕本）「
切勿逕送上級法院」。 
　　　　　　　　　　　　　　　　書記官  張儷瓊
中　　華　　民　　國　　110 　年　　3 　　月　　29　　日
附錄本案論罪科刑法條：
毒品危害防制條例第10條第1項
施用第一級毒品者，處6月以上5年以下有期徒刑。